最高法院刑事判決　　　　　　九十六年度台上字第七０九二號
上　訴　人　甲○○
選任辯護人　黃文祥律師
上　訴　人　乙○○
選任辯護人　賴錫卿律師
上列上訴人等因搶奪等罪案件，不服台灣高等法院中華民國九十
六年九月六日第二審判決（九十六年度上訴字第二八八八號，起
訴案號：台灣基隆地方法院檢察署九十五年度偵字第四五九０、
四六七０、四七一七、四七五三、五四六一、五五五三、五五八
八號；追加起訴案號：台灣基隆地方法院檢察署九十六年度偵字
第一四七三號），提起上訴，本院判決如下：
    主  文
上訴駁回。
    理  由
一、上訴人甲○○行使偽造私文書（即如原判決事實欄三之(一)、
之(五)、之(六)及事實欄五所示部分）、搶奪（即如原判決事實欄四
所示部分），及上訴人乙○○行使偽造私文書（即如原判決事實
欄五所示部分）部分：
按刑事訴訟法第三百七十七條規定，上訴於第三審法院，非以判
決違背法令為理由，不得為之。是提起第三審上訴，應以原判決
違背法令為理由，係屬法定要件。如果上訴理由書狀並未依據卷
內訴訟資料，具體指摘原判決不適用何種法則或如何適用不當，
或所指摘原判決違法情事，顯與法律規定得為第三審上訴理由之
違法情形，不相適合時，均應認其上訴為違背法律上之程式，予
以駁回。本件上訴人甲○○此部分上訴意旨略稱：(一)、證人林澤
儒於第一審審理時係證稱其於「普威服飾店」被人冒名持「彭道
鈺」之信用卡盜刷詐購財物當天及翌日，並未看到甲○○到該店
購物或退換所購物品；證人林心緯初謂其所任職之「尚智運動世
界」店規規定，店員每次僅能接待一組客人，嗣則稱其於案發當
日係同時接待包括行騙歹徒在內共二組之客人；證人李華誠證陳
歹徒在其所經營之「小李子服飾店」行騙時，係分兩次刷卡消費
，一次購買衣服，一次購買鞋子，但卷內卻僅有歹徒於當日所簽
具之簽帳單一張，上開證人或稱未看見甲○○持信用卡盜刷購物
及退貨，或所陳甲○○盜刷信用卡之經過與卷內資料不符，或所
證接待客人之情形，前後矛盾，其等證詞均無法作為認定甲○○
有此部分行使偽造私文書犯行之補強證據，乃原判決就上開證人
所證是否足以採信，或與共犯戴嘉玲（已判刑確定）之自白有何
關聯，未予說明，即逕採上開證人之證言資為判決之依據，自嫌
理由不備。(二)、證人林瓊於第一審審理中已表示其於案發當時
未看清楚行搶之歹徒究係戴何種安全帽，亦無法指認當時二位搶
嫌中之女性搶嫌，衡情其如何能看清另位男性搶嫌即係甲○○；
證人陳杜淑芬亦坦陳其於案發當時因時間倉促，僅看到歹徒頭戴
白色安全帽，未看清楚歹徒之面貌，所陳亦不足以證明甲○○即
係行搶之歹徒；證人郭惠弘則證稱其於案發當時只看見行搶歹徒
之眉毛特徵，未看清楚歹徒之長相，其何以得指認甲○○係行搶
之歹徒，況上開證人遭搶之物品嗣均經警方在戴嘉玲之住處搜出
，益證與甲○○無涉，原審竟採該等證人之證述作為判決基礎，
亦違背論理法則。(三)、原判決在無積極證據下，徒憑戴嘉玲之供
述，認定甲○○有其事實欄五所示之偽造及行使偽造私文書犯行
，於法亦屬有違。另上訴人乙○○此部分上訴意旨則略稱：乙○
○曾就所涉犯之偽造私文書罪嫌部分，請求原審作筆跡鑑定，乃
原審未予置理，復未於判決內敘明其理由；又原判決認乙○○、
甲○○（下稱上訴人等）母子持竊得之郭惠弘、丙○○健保卡，
帶同乙○○之女吳○○（姓名、年籍均詳卷）前往基隆市「安泰
牙醫診所」，以郭惠弘、丙○○、羅士名義掛號求診，但郭惠弘
、丙○○、羅士之年齡、相片特徵是否與上訴人等及吳○○相符
合？倘差異過大，上訴人等即無可能持以就醫，原審對此疑點未
予說明，遽行判決，並嫌理由欠備各云云。
惟查：原判決綜合全案卷證資料，本於事實審法院之推理作用，
認定甲○○有其事實欄三之(一)、之(五)、之(六)及事實欄四、五所載
部分之犯行，暨乙○○有其事實欄五所載部分之犯行，因而撤銷
第一審關於甲○○共同犯如原判決事實欄三之(一)、之(五)、之(六)及
五所示之行使偽造私文書、共同犯如原判決事實欄四所示之搶奪
，及乙○○共同犯如原判決事實欄五所示之行使偽造私文書等部
分之不當科刑判決，改判依想像競合犯從一重論處甲○○共同行
使偽造私文書，足以生損害於他人罪刑；又共同行使偽造私文書
，足以生損害於他人罪刑；又共同行使偽造私文書，足以生損害
於他人罪刑（以上三罪即係如原判決事實欄三之(一)、之(五)、之(六)
所示部分）；又共同意圖為自己不法之所有，而搶奪他人之動產
罪刑；又共同意圖為自己不法之所有，而搶奪他人之動產罪刑；
又共同意圖為自己不法之所有，而搶奪他人之動產罪刑（以上三
搶奪罪即係如原判決事實欄四所示部分）；又共同行使偽造私文
書，足以生損害於他人罪刑（即係如原判決事實欄五所示部分）
。論處乙○○共同行使偽造私文書，足以生損害於他人（累犯）
罪刑（即係如原判決事實欄五所示部分）。已依據卷內資料，說
明其所憑之證據及認定之理由。對證人連芸薇已證陳上訴人等確
持「丙○○」、「郭惠弘」、「羅士」之健保卡至基隆市「安泰
牙醫診所」掛號求診，並以「丙○○」、「郭惠弘」、「羅士」
之名義冒名填寫病歷表，嗣因該診所發現甲○○之牙齒狀況與留
存「丙○○」之紀錄不相符合，上訴人等及吳○○旋即藉詞離去
等語，乙○○復供承其曾帶甲○○、吳○○去牙醫診所求診，戴
嘉玲亦證稱上訴人等因未參加健保，故持所竊得之健保卡至診所
看病，證人連芸薇並指認卷附「安泰牙醫診所」監視器於案發當
時之錄影所翻拍照片中之人，即係上訴人等及吳○○無訛，如何
已足認定上訴人等確有如原判決事實欄五所示之持用他人健保卡
前往牙醫診所掛號，並冒名偽填病歷表之犯行；乙○○聲請鑑定
前開病歷表上之筆跡是否為其所有，如何因待證事實已明而無必
要，亦皆已詳加說明。上訴人等上訴意旨對原審之論斷，究有何
違背經驗法則或論理法則等違法情形，並未依據卷內資料具體表
明，乙○○上訴意旨以其曾向原審請求作筆跡鑑定，原審未予置
理，判決內復未說明其理由，據以指摘原判決有理由不備之違背
法令，係以自己之說詞，對原審採證認事之適法職權行使，並已
於判決內說明之事項，漫事指摘，復為單純之事實上爭辯，依首
開說明，自非適法之第三審上訴理由。且按：(一)、依卷內資料，
證人林澤儒於第一審審理時，雖證稱其未看見甲○○到「普威服
飾店」購物或退換所購物品；證人林心緯初雖謂依「尚智運動世
界」店規規定，店員每次僅能接待一組客人，嗣又稱其於案發當
時係接待二組客人；證人李華誠所證歹徒在「小李子服飾店」行
騙當時，係分兩次刷卡消費，但歹徒當日卻僅簽具一張簽帳單；
證人林瓊證陳其於案發當時並未看清楚歹徒頭戴何種安全帽，
亦無法指認其中之女性搶嫌；證人陳杜淑芬已坦陳其於案發當時
因時間倉促，故未看清楚歹徒之面貌；證人郭惠弘亦證稱其於案
發當時只看見歹徒之眉毛特徵，未看清楚歹徒之長相各等語。但
因戴嘉玲已明確證陳當其持「彭道鈺」之信用卡至「普威服飾店
」購物時，甲○○係在該店外面等候，嗣於購物後翌日，亦係甲
○○騎機車搭載其前往該店更換貨物；證人林心緯亦陳稱因甲○
○向其購買鞋子卻不予試穿，與常情有違，其乃能記得甲○○之
長相，又依其前開證述內容觀之，所稱店員每次僅能接待一組客
人，應係指「尚智運動世界」之店規，所證其於案發當時共接待
二組客人，則係指當時之實際狀況，兩者並無矛盾之處；證人李
華誠非但證陳因甲○○曾至其店內逛過，故能予指認，其在警詢
時所陳案發當日係甲○○持「廖奎彰」之信用卡詐購鞋子乙項物
品，金額為新台幣二千九百三十元，復與卷附簽帳單影本所載內
容相吻合；證人林瓊堅稱甲○○於案發當時因佯向其問路二次
，故能確定歹徒即係甲○○；戴嘉玲又已坦承與甲○○共同對林
瓊搶奪財物，甲○○於搶奪陳杜淑芬之財物後，亦曾交其觀覽
，陳杜淑芬、郭惠弘被搶之財物，復有部分經警自甲○○、戴嘉
玲同住之處所查獲，郭惠弘遭搶之健保卡更遭上訴人等冒名持往
牙醫診所求診，原審據上各情，乃採取上開證人之證言資為論處
甲○○此部分罪刑之補強證據，並已詳敘其理由，於法即無不合
，原判決亦無甲○○上訴意旨所指判決違背論理法則及理由不備
之違誤。(二)、依卷附「安泰牙醫診所」之病歷表影本、丙○○之
健保卡影本、上訴人等及郭惠弘之年籍資料所載，暨證人連芸薇
之證詞，丙○○、郭惠弘、羅士依序係七十六年、五十四年、八
十二年出生，與上訴人等分別係七十四年、五十一年出生，而吳
○○於案發當時則為十餘歲之女孩，年紀約略相當，一般健保卡
上之相片又於持卡人領卡時即已貼妥，通常與持卡人嗣後之面貌
不甚相符，故證人連芸薇證陳其於上訴人等及吳○○持丙○○、
郭惠弘、羅士之健保卡向「安泰牙醫診所」辦理求診掛號時，仍
予受理各情，與經驗法則尚無違背，原判決就此雖疏未說明，理
由稍欠周延，然於判決顯無影響，依刑事訴訟法第三百八十條規
定，亦不得認係適法之第三審上訴理由。(三)、如前所述，原判決
係依憑證人連芸薇、戴嘉玲之證詞，乙○○之供述，並參酌其餘
卷證資料，認定甲○○有其事實欄五所示之偽造及行使偽造私文
書犯行，並非專以戴嘉玲之證詞為斷，甲○○此部分上訴意旨所
指，不無誤會。綜上所述，本件上訴人等此部分上訴意旨所指，
均與法律規定得為第三審上訴理由之違法情形不相適合，其等之
上訴違背法律上之程式，應予駁回。原判決事實欄三之(一)、之(五)
、之(六)認甲○○想像競合犯詐欺取財罪部分，核屬刑事訴訟法第
三百七十六條第四款所列不得上訴於第三審法院之罪名，相競合
之行使偽造私文書重罪部分，甲○○之上訴既不合法，無從為實
體上審理，詐欺取財輕罪部分，自亦無從適用審判不可分原則，
併同為實體上審判，亦應從程序上予以駁回。
二、上訴人甲○○竊盜（即如原判決附表一編號１部分）、共同
竊盜（即如原判決附表一編號２至，及其附表二、三所示之部
分）、共同詐欺未遂（即如原判決事實欄三之(二)、之(三)、之(四)部
分）、共同傷害，及上訴人乙○○共同竊盜（即如原判決附表一
編號２至，及其附表二、三所示之部分）、共同傷害部分：
按刑事訴訟法第三百七十六條所列各罪之案件，經第二審判決者
，不得上訴於第三審法院，為該法條所明定。本件上訴人等共同
竊盜部分（即如原判決附表一編號２至所示部分），原審係維
持第一審論以刑法第三百二十條第一項之罪；另甲○○因竊盜（
即如原判決附表一編號1部分）、共同竊盜（即如原判決附表二
、三所示部分）、共同詐欺未遂（即如原判決事實欄三之(二)、之
(三)、之(四)部分）、共同傷害，及乙○○共同竊盜（即如原判決附
表二、三所示部分）、共同傷害等部分，原審則係撤銷第一審各
該部分之不當判決，改判仍論以刑法第三百二十條第一項、第三
百三十九條第三項、第一項及第二百七十七條第一項之罪（並認
與前揭行使偽造私文書、搶奪部分，犯意各別、行為互殊，應分
論併罰），核分屬刑事訴訟法第三百七十六條第二款、第四款、
第一款之案件，依首開說明，既經第二審判決，自不得上訴於第
三審法院。上訴人等就此部分猶提起上訴，顯為法所不許，亦應
予駁回。
據上論結，應依刑事訴訟法第三百九十五條前段，判決如主文。
中　　華　　民　　國　九十六　年 　十二 　月　 十三 　日
                      最高法院刑事第十庭
                          審判長法官  謝　俊　雄
                                法官  陳　世　雄
                                法官  魏　新　和
                                法官  吳　信　銘
                                法官  徐　文　亮
      本件正本證明與原本無異
                                      書  記  官
中　　華　　民　　國　九十六　年　 十二 　月　 十八 　日
                                                      Ｅ
